臺灣彰化地方法院刑事裁定
110年度聲再字第24號
聲  請  人  
即受判決人  楊境銓



上列再審聲請人即受判決人因違反毒品危害防制條例案件，對於
本院分別於民國107年11月30日、108年9月26日所為之107年度訴
字第1196號、108年度訴字第545、674、690號等刑事確定判決，
聲請再審，本院裁定如下：
    主  文
再審之聲請駁回。 
    理  由
一、聲請再審意旨略以：聲請人即受判決人（下稱聲請人）因違
    反毒品危害防制條例案件，經本院以107年度訴字第1196號
    、108年度訴字第545、674、690號判決判處有期徒刑1年6月
    、1年7月，應為其108年8月24日為警緝獲後經裁定觀察勒戒
    之案件所吸收，請求將原判決撤銷等語。
二、按對於有罪確定判決之救濟程序，依刑事訴訟法規定有再審
    及非常上訴二種途徑，前者係為原確定判決認定事實錯誤而
    設立之救濟程序，與後者係為糾正原確定判決違背法令者有
    別，是倘所指摘者係關於原確定判決適用法律不當之情形，
    核屬非常上訴之範疇，並非聲請再審所得救濟（最高法院10
    9年度台抗字第913號刑事裁定意旨參照）。再者，受理再審
    聲請之法院，應先審查再審之聲請是否具備合法條件，若其
    聲請再審之程序違背規定時，即應以其聲請不合法裁定駁回
    之，刑事訴訟法第433條定有明文。故必再審之聲請合法，
    始能進而審究其再審有無理由。又刑事訴訟法第429條之2前
    段規定，聲請再審之案件，除顯無必要者外，應通知聲請人
    及其代理人到場，並聽取檢察官及受判決人之意見。其立法
    意旨係為釐清聲請再審是否合法及有無理由，故除顯無必要
    者外，如依聲請意旨，從形式上觀察，聲請顯無理由而應予
    駁回，例如提出之事實、證據，一望即知係在原確定判決審
    判中已提出之證據，經法院審酌後捨棄不採，而不具備新規
    性之實質要件，並無疑義者，或顯屬程序上不合法且無可補
    正，其程序違背規定已明，而無需再予釐清，當然毋庸依上
    開規定通知到場聽取意見之必要，庶免徒然浪費有限之司法
    資源（最高法院109年度台抗字第263號刑事裁定意旨參照）
    。
三、經查：
　㈠聲請人因於民國107年7月16日、同年8月10日，因犯施用第一
    級毒品海洛因及施用第二級毒品甲基安非他命，經本院於10
    7年11月30日以107年度訴字第1196號判決各判處有期徒刑10
    月、1年1月，應執行有期徒刑1年6月，於108年2月14日確定
    ；及於107年12月11日、108年3月7日、同年月26日，因犯施
    用第一級毒品海洛因及施用第二級毒品甲基安非他命，經本
    院於108年9月26日以108年度訴字第545、674、690號判決各
    判處有期徒刑1年2月3次，應執行有期徒刑1年7月，於108年
    10月22日確定；上開2案件嗣由臺灣彰化地方檢察署檢察官
    以108年度執緝字第525號、108年度執字第5172號執行中乙
    節，有上開刑事判決、臺灣高等法院被告前案紀錄表各1件
    存卷可參。
　㈡聲請人雖對本院前揭確定判決聲請再審，然觀諸聲請意旨，
    聲請人對其確有施用毒品犯行並無爭執，僅指稱未吸收至其
    遭觀察勒戒之案件中等語，顯係指摘原確定判決法律適用有
    誤。然依上述說明，再審制度係為救濟確定判決認定事實錯
    誤而設，再審之聲請應為實體確定判決有刑事訴訟法第420
    條或第421條所定之情形。而本件聲請人所指摘者，既係關
    於原確定判決適用法律有誤之情形，核屬非常上訴之範疇，
    而與刑事訴訟法第420條第1項第1款至第6款或第421條所定
    得聲請再審之情形不符，尚非本件再審程序所得審究，是聲
    請人本件聲請再審之程序，顯屬違背規定。
　㈢況且，109年7月15日生效施行之毒品危害防制條例第35條之1
    第3款規定，於同條例修正施行前犯第10條之罪之案件，於
    修正施行後，如判決確定尚未執行或執行中之案件，適用修
    正前之規定。又立法理由載明：「判決確定尚未執行或執行
    中之案件，基於法安定性原則，仍適用修正施行前之規定」
    。是以本件原確定判決，既係於修正施行前已判決確定，而
    非審判中之案件，自無毒品危害防制條例第35條之1第2款或
    刑法第2條規定之適用，併此敘明。
四、從而，聲請人本件聲請再審之程序，顯屬違背規定，且無從
    補正，應予駁回之。另本件再審聲請既有上開程序不合法而
    無從補正之處，自無通知聲請人到場並聽取檢察官陳述意見
    之必要，併此敘明。
據上論斷，應依刑事訴訟法第433條，裁定如主文。 
中　　華　　民　　國　　110 　年　　10　　月　　29　　日
              刑事第六庭  審判長法  官  吳永梁
                                法  官  張琇涵
                                法  官  范馨元
以上正本證明與原本無異。
如不服本裁定，應於裁定送達後10日內向本院提出抗告狀（須附
繕本）。
中　　華　　民　　國　　110 　年　　10　　月　　29　　日
                                書記官  許原嘉